最高法院刑事判決　　　　　　　　　 111年度台上字第3505號
上　訴　人　陳羽蓁



上列上訴人因違反洗錢防制法案件，不服臺灣高等法院臺南分院
中華民國111 年3 月29日第二審判決（111 年度金上訴字第98號
，起訴案號：臺灣臺南地方檢察署110 年度偵字第5553、5554、
5555、5556號），提起上訴，本院判決如下：
    主  文
上訴駁回。
    理  由 
一、按刑事訴訟法第377 條規定，上訴於第三審法院，非以判決
    違背法令為理由，不得為之。是提起第三審上訴，應以原判
    決違背法令為理由，係屬法定要件。如果上訴理由書狀並未
    依據卷內訴訟資料，具體指摘原判決不適用何種法則或如何
    適用不當，或所指摘原判決違法情事，顯與法律規定得為第
    三審上訴理由之違法情形，不相適合時，均應認其上訴為違
    背法律上之程式，予以駁回。
二、本件原判決認定上訴人陳羽蓁有如其事實欄所載犯行，因而
    維持第一審依想像競合犯之例，從一重論處上訴人幫助犯洗
    錢防制法第14條第1 項之一般洗錢罪刑之判決，駁回上訴人
    在第二審之上訴。對於上訴人所為辯解，何以不足以採信，
    已詳敘其憑以認定的理由。且其所為論斷，俱有卷存證據資
    料可資覆按，從形式上觀察，尚無足以影響其判決結果之違
    背法令情事。
三、上訴意旨略以：原判決所援引之證據，至多僅得證明被害人
    李敏菁等7 人確有遭詐騙，而將款項匯入上訴人同性伴侶蔡
    如意在玉山商業銀行股份有限公司（下稱玉山銀行）、台新
    國際商業銀行股份有限公司、王道商業銀行股份有限公司申
    設之帳戶（下稱玉山銀行等3 帳戶），仍不足以推論上訴人
    將玉山銀行等3 帳戶之提款卡、密碼提供予不法集團成員使
    用，自不得認定上訴人有幫助詐欺取財或洗錢犯行。又其中
    玉山銀行之帳戶，係蔡如意之薪資帳戶，作為日常生活資金
    使用之帳戶，此與一般提供帳戶予不法集團，會交付不常使
    用、不具重要性之帳戶之情形不同；玉山銀行等3 帳戶於民
    國109 年3 月13日起至16日之期間，有多次小額存入、轉出
    之紀錄，符合詐欺集團頻繁測試帳戶得否使用之情節，足徵
    上訴人陳稱玉山銀行等3 帳戶資料係不慎遺失，尚非無稽。
    再者，上訴人於發現玉山銀行等3 帳戶資料遺失後，隨即與
    蔡如意一同至警局報案，與常情相符。況並無積極證據足資
    證明上訴人有因交付玉山銀行等3 帳戶之提款卡、密碼而獲
    有利益。原判決遽認上訴人有幫助詐欺取財、洗錢之故意，
    有採證認事違反證據法則及理由不備之違法。
四、惟證據之取捨與事實之認定，均屬事實審法院之職權，倘其
    採證認事並未違背證據法則，自不得任意指為違法而執為適
    法之第三審上訴理由。又事實審法院認定事實，並不悉以直
    接證據為限，其綜合各項調查所得證據，如本於合適的推理
    作用而為之證據取捨及判斷，自為法之所許。
    原判決主要依憑上訴人不利於己部分之供述，暨其理由欄貳
    之二、㈠所載供述及非供述證據等卷內證據資料，說明：玉
    山銀行等3 帳戶確已遭不詳之人作為詐騙如原判決附表（下
    稱附表）所示被害人款項之工具使用，且被害人匯款後，幾
    乎旋遭提領一空，該不詳詐欺集團成員有掩飾、隱匿詐欺犯
    罪所得去向、所在之行為，而製造金流斷點，與洗錢罪之要
    件相合；復由卷附玉山銀行等3 帳戶之交易清單或明細，並
    參酌被害人李敏菁等7 人所述遭詐騙經過，可見玉山銀行等
    3 帳戶，在成為犯罪工具前，帳戶內餘額不多，與常見幫助
    詐欺取財之行為人，考量提供此種餘額所剩不多之帳戶予他
    人使用，對己所生財產損害程度甚微之算計後，乃輕率交付
    帳戶之舉相符，可認詐欺集團成員取得玉山銀行等3 帳戶提
    款卡（含密碼），應係經上訴人同意交付使用，藉以確保該
    帳戶可順利提領詐得之款項等旨。對於上訴人所辯：玉山銀
    行等3 帳戶自109 年3 月13日起至16日期間，有小額為存入
    、轉出之紀錄、玉山銀行帳戶係蔡如意的薪資帳戶，不可能
    提供給詐欺集團使用、其係發現玉山銀行等3 帳戶提款卡遺
    失，即前往警局報案等節，已一一指駁、說明何以不足以採
    信，或不足為有利於上訴人認定之理由。因而認定上訴人有
    其事實欄所載幫助犯洗錢罪等犯行，已詳為敘明其所憑之證
    據及得心證之理由，核其所為論斷，尚與經驗、論理法則無
    違，且此項犯罪事實之認定，係原審採證認事職權之適法行
    使，既無違背證據法則之情形，尚難任意指為違法。
    本件上訴意旨徒執前詞，就原審採證認事職權之適法行使，
    任意指摘，顯與法律所規定得為第三審上訴理由之違法情形
    不相適合。揆之首揭說明，應認本件上訴為違背法律上之程
    式，予以駁回。
據上論結，應依刑事訴訟法第395 條前段，判決如主文。
中    華    民    國   111    年    7     月    14    日
                  刑事第五庭審判長法  官  李  錦  樑  
                                  法  官  周  政  達  
                                  法  官  林  孟  宜  
                                  法  官  錢  建  榮  
                                  法  官  吳  淑  惠  
本件正本證明與原本無異
                                  書記官
中    華    民    國   111    年    7     月    22    日